臺灣高等法院刑事判決　　　　　　　　96年度交上訴字第36號
上　訴　人
即　被　告　甲○○
選任辯護人　王勝和律師
上列上訴人，因過失致死案件，不服臺灣新竹地方法院96年度交
易字第4號，中華民國96年1月31日第一審判決（聲請簡易判決處
刑案號：臺灣新竹地方法院檢察署95年度偵字第6031號），提起
上訴，本院判決如下：
    主  文
上訴駁回。
    事  實
一、甲○○係汽車駕駛人，受僱於志竹實業有限公司（下稱志竹
    公司）擔任預拌水泥車大貨車司機，負責以駕駛預拌水泥車
    大貨車載運水泥為業，為從事駕駛業務之人。民國（下同）
    95年7月28日上午，駕駛車牌號碼716－ＲＷ號預拌水泥車大
    貨車載運水泥，自苗栗縣頭份鎮志竹公司出發，迨同日上午
    9 時22分許，沿新竹市○○路由東往西行駛至西大路右轉竹
    光路交叉路口時，應注意並能注意汽車行駛至交叉路口，轉
    彎車應注意有無直行車，應讓直行車先行，依當時之路況係
    晴天、有日間自然光線，且路面為乾燥之柏油路面，無障礙
    物、無缺陷，視距良好，並無不能注意情形，詎竟疏未注意
    及此，乃未發現適有同向直行騎乘「慢車」腳踏車之洪邱菊
    廷直行，亦未注意車前狀況，甲○○即逕行右轉彎，遂當場
    擦撞騎乘腳踏車直行洪邱菊廷，使洪邱菊廷人車倒地，再遭
    其駕駛車牌號碼716－ＲＷ 號預拌水泥車大貨車碾壓，致使
    洪邱菊廷因受有胸腹部鈍力外傷合併兩下肢廣泛性外傷等傷
    害，當場傷重死亡。嗣其肇事後，乃在犯罪未發覺前，隨即
    委請他人打電話報警自首申告犯罪，且報明姓名，並在現場
    等候，旋向到場處理該管公務員即新竹市警察局交通隊第一
    分隊警員徐孟文自首申告犯罪，且陳述肇事之經過，而接受
    裁判。
二、案經新竹市警察局第一分局報告臺灣新竹地方法院檢察署檢
    察官相驗後自動檢舉偵查聲請簡易判決處刑，經原審改依通
  　常程序審理。
    理  由
一、上揭時地駕車發生車禍，致被害人洪邱菊廷死亡事實，業據
    上訴人即被告（下稱被告）甲○○，迭於警訊、偵查、原審
    及本院審理時供認不諱，並有道路交通事故調查報告表（一
    ）、（二）、道路交通事故現場圖及現場照片96幀（相字第
    477 號卷16至28頁、56至76頁），事證甚為明確。又被害人
    當場死亡之情事，業據檢察官督同法醫相驗屬實，並有臺灣
    新竹地方法院檢察署相驗屍體證明書、驗斷書、相驗照片20
    幀、法務部調查局95年8月31日調科肆字第09500401100號鑑
    定通知書暨DNA 型別鑑定紀錄表、內政部警政署刑事警察局
    95年9月7日刑醫字第0950117105號鑑驗通知書暨刑事案件採
    驗紀錄表（相字第477號卷40至47、77至87、100、101、105
    、106 頁）可稽，足以證明被害人確為洪邱菊廷，且被害人
    洪邱菊廷確因本件車禍造成因受有胸腹部鈍力外傷合併兩下
    肢廣泛性外傷等傷害，而當場傷重死亡。且查：
(一)依道路交通事故調查報告表（一）、（二）、道路交通事故
    現場圖及現場照片96幀，可見案發時之路況係晴天、有日間
    自然光線，且路面為乾燥之柏油路面，無障礙物、無缺陷，
    視距良好，並無不能注意之情形。又檢察官將本件車禍送請
    臺灣省竹苗區車輛行車事故鑑定委員會鑑定結果，依該會95
    年9 月27日竹苗區950575號鑑定意見書認本件車禍之發生，
    係被告駕駛車牌號碼716－ＲＷ 號預拌水泥車大貨車右轉彎
    時未讓右側被害人洪邱菊廷騎乘之「慢車」腳踏車直行車先
    行，為肇事主因，洪邱菊廷騎乘腳踏車未注意車前狀況，為
    肇事次因（參見相驗卷96頁），足認被告駕車不當係本案車
    禍之肇事主因，自堪認被告具有過失。
(二)按，汽車行駛至交叉路口，轉彎車應讓直行車先行，道路交
    通安全規則第102條第1項第7 款定有明文。被告為汽車駕駛
    人，自應遵守上開規定。惟被告應注意並能注意前開規定事
    項，又無不能注意情事，竟於行駛至交叉路口時，疏未注意
    有無直行車，乃未發現適有同向直行騎乘「慢車」腳踏車之
    被害人洪邱菊廷直行，而逕行右轉彎，當場擦撞騎乘「慢車
    」腳踏車直行之被害人洪邱菊廷，使被害人洪邱菊廷人車倒
    地，因而肇致本件車禍，足見被告就本件車禍之發生，確有
    過失情節，極為明灼。至被害人洪邱菊廷就本件車禍之發生
    ，雖與有過失，仍無解於被告過失罪責之成立。被告就本件
    車禍之發生，既有前開過失，而被害人洪邱菊廷亦確因本件
    車禍死亡，顯然被告之過失與被害人洪邱菊廷之死亡，確有
    相當之因果關係，綜據前開事證，足證被告所為自白，確與
    事實相符，從而，事證已臻明確，被告上開犯行，洵堪認定
    ，自應依法論科。
二、經查，依亞興水泥製品股份有限公司過磅單、車牌號碼 716
    －ＲＷ 號預拌水泥車大貨車行車執照影本（相字第477號卷
    11、15頁），足證被告自白受僱於志竹公司擔任預拌水泥車
    大貨車司機，負責以駕駛預拌水泥車大貨車載運水泥為業等
    情，確與事實相符。被告既受僱於志竹公司擔任預拌水泥車
    大貨車司機，負責以駕駛預拌水泥車大貨車載運水泥為業，
    自為從事駕駛業務之人，本件被告於執行該駕駛業務時肇致
    本件車禍，自應負業務過失之責。核被告為從事駕駛業務之
    人，因業務上之過失致人於死之所為，係犯刑法第276 條第
    2 項業務過失致人於死罪。被告肇事犯罪後，即在犯罪未發
    覺前，隨即委請他人打電話報警自首申告犯罪，且報明姓名
    ，並在現場等候，旋向到場處理之該管公務員即新竹市警察
    局交通隊第一分隊警員徐孟文自首申告犯罪，且陳述肇事之
    經過，而接受裁判，顯然符合自首要件，爰依刑法第62條前
    段自首規定，減輕其刑。又刑法部分條文於94年2月2日經總
    統公布修正，並自95年7月1日起施行，惟本案係發生於95年
    7 月28日，已在新法修正公布施行後，自應適用新法，不生
    新舊法比較問題，附此敘明。
三、原審經審理結果，認被告罪證明確，因而適用刑法第276 條
    第2 項、第62條前段等規定，並審酌被告為從事駕駛業務之
    人，就一定駕駛危險之認識能力應較一般常人為高，故客觀
    上從事駕駛業務之人避免發生一定駕駛危險之期待可能性亦
    較常人為高，然被告乃於駕駛預拌水泥車大貨車右轉彎時，
    竟未注意及右側是否尚有直行車，而應讓直行車先行，致因
    未發現右側有同向直行騎乘「慢車」腳踏車被害人洪邱菊廷
    直行，逕行右轉彎，乃肇致本件死亡車禍，顯然粗心大意，
    過失之情節尚非輕微，且造成被害人洪邱菊廷當場死亡不可
    挽回之重大損害，又因資力不足，迄尚未與被害人家屬達成
    民事和解，惟念其犯罪後坦承犯行，自首犯罪，犯罪後態度
    尚稱良好等一切情狀，量處被告有期徒刑七月，經核其認事
    用法尚無違誤，量刑亦屬允當，被告提起上訴請求輕判云云
    ，但依被告無法和解，且所提和解金額與被害人主張數額，
    甚有差距，難認可取，是其上訴核為無理由，應予駁回。
據上論斷，應依刑事訴訟法第368條，判決如主文。
本案經檢察官呂文忠到庭執行職務
中　　華　　民　　國　　96　　年　　5　　 月　　16    日
　　　　　　　　　刑事第十四庭  審判長法　官  陳志洋
　　　　　　　　　　　　　　　　　    法　官  沈宜生
　　　　　　　 　 　　　　　　　　　　法　官  蔡聰明
以上正本證明與原本無異。
如不服本判決，應於收受送達後十日內向本院提出上訴書狀，其
未敘述上訴之理由者並得於提起上訴後十日內向本院補提理由書
（均須按他造當事人之人數附繕本）。
                                      書記官  陳建邦
中　　華　　民　　國　　96　　年　　5 　　月　　17　　日
附錄：本案論罪科刑法條全文
刑法第276條：
因過失致人於死者，處2年以下有期徒刑、拘役或2千元以下罰金
。
從事業務之人，因業務上之過失犯前項之罪者，處5 年以下有期
徒刑或拘役，得併科3千元以下罰金。
